臺灣高等法院刑事裁定
110年度偵抗字第1670號
抗  告  人
即  被  告  賴力齊



選任辯護人  朱浩文律師
上列抗告人即被告因殺人等案件，不服臺灣新北地方法院中華民
國110年10月12日延長羈押裁定（110年度偵聲字第276號），提
起抗告，本院裁定如下：
    主  文
抗告駁回。
    理  由
一、法院之裁判，本應公諸社會大眾，但關於偵查中檢察官聲請
    羈押及延長羈押之裁定，為維護偵查秘密，如過度暴露案情
    ，恐有礙檢察官犯罪之偵查，故本件裁定就相關具體事實及
    關鍵證據均為適度保留，合先敘明。
二、原裁定意旨略以：(一)抗告人即被告（下稱「被告」）賴力
    齊因殺人等案件，前經原審訊問後，被告固不否認在本案共
    同被告王敬穎與被害人吳○廷（姓名年籍詳卷）等人發生衝
    突時在現場參與，當時手持刀械，而吳○廷傷重死亡之事實
    ，然否認有何殺人犯意或參與殺人行為，辯稱：當時僅係受
    邀參與談判，並無行兇之意圖。惟查，被告於警詢時辯稱自
    己在案發現場係持打火機試圖自衛，嗣於偵查中始承認當時
    亦有攜帶刀械，顯示被告否認犯行之辯詞已見虛偽，有避重
    就輕之畏罪反應。再依被告於偵查中供述攜帶刀械到場參與
    談判，現場監視畫面攝得被告與共同被告黃○凱（姓名年籍
    詳卷）均手持刀械面對倒地之被害人賴○萁（姓名年籍詳卷
    ）並上前逼近；被害人賴○萁證述在衝突發生之始，被告、
    王敬穎及黃○凱等人即亮出刀械；同在現場之何○勳（姓名年
    籍詳卷）證述在衝突開始時，對方先圍過來打吳○廷，後來
    就看到吳○廷染血緊急送醫等情，顯示被告就敵對方有明確
    認知，且備妥刀械伺機攻擊，在衝突發生時立即持刀攻擊對
    方，其對於本案已至少有傷害之犯意聯絡及行為分擔。(二)
    被告本案犯行業經共同被告王敬穎具結指證，且王敬穎既已
    自承殺人並願承擔罪責，衡情自無須屢次強調其僅持刀刺死
    者背部2刀，再誣攀指述係被告刺死者身體正面。被告雖辯
    稱其所持之扣案彈簧刀未驗得血跡，然該刀械是否確係被告
    在本案犯罪現場所持之同一把刀，尚待查證，無從據此認為
    被告在案發當時並未持刀攻擊死者吳○廷。辯護人雖辯稱死
    者身上刀傷均集中於背部，係王敬穎一人所為，再改辯稱死
    者刀傷係位於左手腋下，然依卷附照片，死者左胸刀傷係在
    身體正面，且依現場證人指證，死者並非立即倒地死亡，亦
    未曾遠離鬥毆現場，是辯護人就案發經過之前揭單方推論，
    無從排除被告之犯罪嫌疑。(三)依被告與共犯同時持刀攻擊
    空手之被害人吳○廷，導致被害人軀幹、頸部受有多處嚴重
    傷勢，而軀幹部位為人體重要臟器所在，若受刀傷極易造成
    大出血死亡，被告年滿18歲，既知攜帶刀械參與鬥毆並取出
    使用，對於此節不得諉為不知，堪認被告與王敬穎等人均有
    殺人之犯意聯絡，涉犯刑法第271條第1項之殺人罪，所涉為
    最輕本刑5年以上有期徒刑之罪，犯嫌重大，復否認參與殺
    人犯行，顯示畏罪僥倖之心理。又被告犯後即逃離現場，到
    案後將罪責全推諉他人，自有深入調查被告涉案情節之必要
    ，此需由檢察官逐步釐清相關證人之證詞，始能具體勾稽，
    則被告面對殺人罪重典，顯有勾串相關證人藉以脫罪之高度
    可能。本案事涉生命法益，經權衡被告人身自由、防禦權受
    限程度，及被告犯行對社會治安之危害程度，認被告原羈押
    原因仍存在，有繼續羈押之必要，且無法以具保或其他強制
    處分代之，爰裁定被告自民國110年10月18日起延長羈押2月
    並禁止接見通信等語。
三、抗告意旨略以：(一)依據被告、黃○凱、羅○鈞、譚○皓、蔡○
    霖及黃○堯（前揭4人姓名年籍均詳卷）之證詞，被告在案發
    前一晚係臨時起意而陪同至案發現場，且被告之彈簧刀係平
    時攜帶防身用，非經黃○凱通知後臨時準備，顯見被告非事
    前計劃攜帶刀械，且該彈簧刀機構複雜卻未留下血漬，可證
    被告未持該刀刺傷被害人吳○廷。(二)本案現場僅王敬穎一
    人自後持刀追逐吳○廷至國凱街人行道，被告、黃○凱、蔡○
    霖等人則另圍住賴○萁而與王敬穎、吳○廷之走向不同，因此
    黃○凱、蔡○霖歷次筆錄均表示未看到死者遭刺傷之過程，前
    揭過程並應以王敬穎於110年8月9日之筆錄描述最為清楚，
    可知被告、黃○凱、蔡○霖等當時位於和平街馬路上之人均不
    可能有人持刀刺傷死者，另依賴○萁歷次筆錄所示，更可證
    明被告係在對賴○萁揮舞刀械前，才拿出刀械，並未以刀械
    攻擊死者吳○廷。另依何○勳於110年8月8日警詢筆錄所示，
    其無法說明死者被害之過程，自無從作為證明被告犯罪嫌疑
    重大之證詞。本案唯一對被告不利之證詞僅有王敬穎於110
    年8月18日接受詢問時之反覆說詞，且王敬穎於警詢時先稱
    僅認識被告，不認識在場其他人，又謊稱係在現場巧遇被告
    ，在偶然情形下攻擊死者，嗣則翻供，自難認為其願意承擔
    罪責，所述不可盡信。又依王敬穎於110年8月8日、同年月9
    日、18日之先後供述可知，王敬穎確未看見被告有持刀刺死
    者之舉，但其後因遭誘導，又被關押數日，在面對檢察官訊
    問時壓力過大，乃不斷臆測被告之行為，其證詞不足採信。
    (三)被告在檢察官第一次訊問時即坦承有持刀向賴○萁揮舞
    之事實，並就此部分認罪，但並未看到吳○廷遭刺傷之過程
    ，亦未持刀刺吳○廷，自無從說明此部分事實及承認此部分
    罪責，此係被告正當權利行使。又被告在110年8月8日凌晨
    ，在不知其他被告說法之狀況下，仍主動到派出所投案，當
    時情況與現今並無實質差異，則依被告當初主動到案之舉，
    當可證明被告並無逃避本案之念頭。本案重要證人均已訊問
    完畢，證物亦已查扣，其中對被告不利之主要證據為王敬潁
    之證詞，然王敬潁目前羈押禁見中，不可能與被告串供，被
    告復無逃亡之虞，以命被告具保之方式，已足為替代羈押之
    手段，並無繼續羈押被告之原因與必要。又縱使羈押被告，
    亦無阻絕被告與其父親見面之理，況台北看守所對親屬接見
    設有錄音裝置可防免串供，則本案例外准許被告父親接見被
    告，應屬合理。爰具狀抗告，請求撤銷原裁定，另為適法之
    裁定等語。
四、按羈押被告之目的，在於確保訴訟程序之進行、確保證據之
    存在及真實，暨確保刑罰之執行，而被告有無羈押之必要，
    及羈押後其原因是否仍然存在，有無繼續延長羈押之必要，
    均屬事實認定之問題，法院應就具體個案情節予以斟酌決定
    ，如就客觀情事觀察，法院准許羈押或延長羈押之裁定在目
    的與手段間並無濫用其權限及違反比例原則之情形，即不得
    任意指為違法。又據以判斷羈押之要件，並不以嚴格證明為
    必要，其以自由證明即為充足（最高法院101年度台抗字第4
    01號、101年度台抗字第494號裁定意旨參照）。是被告有無
    繼續羈押之必要，事實審法院本得斟酌訴訟進行程度及其他
    一切情形而為認定。又依刑事訴訟法第101條第1項第3款犯
    重罪之情形，倘併存有逃亡或滅證之虞等羈押原因時，即得
    實施羈押，且此等羈押原因之存在，並不必達到如第1款、
    第2款須有「客觀事實」足認為有逃亡或滅證之虞之程度，
    而以具有「相當理由」為已足。所謂「相當理由」，係指重
    罪羈押之發動，被告如何併存有逃亡或滅證之虞，於判斷具
    體個案之情況，在整體評價上，針對所有不利於被告之情狀
    ，舉凡得以任何方式之調查，本乎刑事科學之經驗為綜合判
    斷，而足以使具有一般社會通念之人多數認為具有相當高蓋
    然性之可信度者即可。
五、經查，被告經原審訊問後，坦承在共同被告王敬穎與被害人
    吳○廷等人發生衝突時在現場參與，並隨身攜帶刀械，亦不
    否認被害人吳○廷事後傷重死亡之事實，然否認有何殺人犯
    意或參與殺害被害人吳○廷之行為，並以前詞置辯。惟查，
    關於被告確涉有持刀刺向被害人吳○廷身體正面之事實，業
    據共同被告王敬穎於檢察官偵訊時，以證人身分具結證述在
    卷；被害人賴○萁亦證稱被告、王敬穎、黃○凱等人在雙方衝
    突發生之始，都有亮出彈簧刀，並持刀衝過來；當時在現場
    之何○勳亦證稱在雙方開始衝突時，對方就先圍過來打被害
    人吳○廷，後來就看到吳○廷脖子、身上都是血，被送往醫院
    急救，足認關於被告是否持刀攻擊被害人吳○廷乙節，已有
    前揭相關共犯或證人證述在卷，並非被告所稱僅有王敬穎一
    人之指述，顯見被告與王敬穎就持刀攻擊被害人吳○廷之犯
    行，存有犯意聯絡及行為分擔之可能。再參酌王敬穎供稱其
    持刀攻擊吳○廷時，僅刺其「背部2刀」，然依相驗卷所附法
    務部法醫研究所就被害人（死者）吳○廷之解剖報告書及鑑
    定報告書所載，王敬穎所受外傷，其中「傷口1」、「傷口2
    」均為致命傷，其餘「傷口3」至「傷口6」等傷害均非致命
    傷，而前揭致命傷均係位於吳○廷身體正面，惟依王敬穎前
    揭供述，此2處致命傷並非其持刀刺殺被害人吳○廷所造成，
    則此2處致命傷究係王敬穎、被告或其他在場參與者所造成
    ，顯有疑義。另依卷附由警方擷取現場監視畫面製作之相關
    照片所示，既足認被告在本案發生時，確於現場參與攻擊被
    害人吳○廷、賴○萁等人之行為，則縱認被告所稱「編號32（
    鬥毆現場）」照片所顯示者，係王敬穎自後持刀追逐被害人
    吳○廷之照片，被告並未參與此部分追逐行為，惟前揭監視
    畫面僅拍攝特定角度，並僅係特定時間（110年8月8日凌晨0
    時55分許），經衡酌本案現場證人指證吳○廷受傷後，並非
    立即倒地死亡，及賴○萁、何○勳分別證稱被告、王敬穎、黃
    ○凱等人在雙方衝突發生之始，都有亮出彈簧刀，並持刀衝
    向被害人，一起圍過來打被害人吳○廷，證人即共同被告王
    敬穎更證稱當時「在馬路上有人剌死者的正面」、「我有看
    到賴力齊拿刀出來」、「他是正面拿刀刺」，而經比對卷附
    現場監視畫面，前揭「馬路上」顯示之時間約為同日凌晨0
    時45分許。從而，自難以排除吳○廷在前揭「編號32」畫面
    所顯示「110年8月8日凌晨0時55分許」之前，已在上開「馬
    路上」遭被告等人從正面刺傷，已受有前揭「傷口1」、「
    傷口2」致命傷之可能性。被告以前揭現場監視畫面並未顯
    示其有持刀追逐或攻擊被害人吳○廷之行為，辯稱其無參與
    殺害被害人吳○廷之犯嫌，尚難採認。另被告雖以其所持之
    扣案彈簧刀並無任何血漬，辯稱其未參與殺害被害人吳○廷
    之行為，惟被告於本件犯後即逃離現場，則其於嗣後到案時
    所提出之彈簧刀自難遽認即係其於本件案發現場，持以攻擊
    被害人之刀械，無從據為對其有利之證據。再參酌被告到案
    後，原辯稱當時其僅持打火機，嗣因無從抵賴，始坦承其確
    攜帶刀械到場參與談判，而本件現場參與者或證人就被告與
    王敬穎等人實際參與攻擊被害人之過程，先後及彼此供述既
    未盡一致，自存有相互勾串之空間，則以被告犯後先逃離現
    場，嗣後到案所辯復與共同被告王敬穎或賴○萁、何○勳等人
    供述不符，所涉又係最輕本刑10年以上有期徒刑之重罪，如
    經有罪判決確定，顯將面臨重刑處罰等情，足認被告縱已到
    案，仍有事實足認其為逃避重罪刑責而再次逃亡，或利用前
    揭現場監視畫面與相關證人供述尚未釐清之漏洞，與相關共
    犯或證人勾串之虞。
六、綜上各情，足認被告涉犯刑法第271條第1項之殺人罪，為最
    輕本刑5年以上有期徒刑之重罪，且有事實足認其有逃亡之
    虞，亦有與相關共犯或證人勾串之虞。原審審酌全案事證，
    並斟酌本案訴訟進行程度及其他一切情事，認被告原羈押之
    原因仍存在，有繼續羈押必要，爰裁定被告自110年10月18
    日起延長羈押2月並仍禁止接見通信，經核並無不當，其就
    羈押目的與手段間之衡量亦未違反比例原則，並無不合。被
    告抗告仍執前詞，指摘原裁定不當，求予撤銷，並無理由，
    應予駁回。又本件被告既係因與相關共犯或證人有勾串之虞
    而應延長羈押，並仍禁止接見通信，其禁見對象自包括被告
    親屬在內，此並不因看守所是否設有錄音設備，可將被告與
    接見對象之談話內容予以錄音而異其判斷，被告指稱應例外
    允許其父親接見被告，難認可採，自不影響本院前揭判斷，
    併此敘明。
據上論斷，應依刑事訴訟法第412條，裁定如主文。
中　　華　　民　　國　　110 　年　　10　　月　　27　　日
                  刑事第十五庭  審判長法  官  陳芃宇
                                      法  官  曹馨方
                                      法  官  陳勇松
以上正本證明與原本無異。
不得再抗告。
                                      書記官  邱紹銓
中　　華　　民　　國　　110 　年　　10　　月　　27　　日